臺灣桃園地方法院交通事件裁定　　　　 96年度交聲字第368號
原處分機關　交通部公路總局新竹區監理所桃園監理站
異　議　人
即受處分人　甲○○
上列異議人即受處分人因違反道路交通管理處罰條例案件，不服
原處分機關交通部公路總局新竹區監理所桃園監理站中華民國96
年6 月21日桃監裁罰字第裁52-Z00000000號裁決，向本院聲明異
議，本院裁定如下：
    主  文
異議駁回。
    理  由
一、原舉發及處分意旨略以：異議人即受處分人甲○○於民國94
    年3 月13日17時50分許，未隨身攜帶駕駛執照，而駕駛車號
    3L-5010 號自用小客車，在國道2 號高速公路西向八德入口
    匝道處，違規行使外側路肩，因依道路交通管理處罰條例第
    33條第1 項、第25條第1 項第3 款、第63條第1 項第1 款等
    規定，裁處異議人罰鍰共新臺幣（下同）6600元，並記違規
    點數1 點。
二、異議意旨略以：異議人於案發時因現場車流量大，無法由入
    口匝道處切換成正常車道，故爾駕車行駛白線（應係路邊白
    實線之意），並非故意行駛路肩，而因執勤員警口氣惡劣，
    伊方始拒簽舉發違規通知單云云。
三、經查，異議人於上揭時間、地點，未隨身攜帶駕駛執照，而
    駕駛車號3L-5010 號自用小客車，跨越路邊白實線，行駛該
    處路肩，經值勤警員現場舉發後，異議人又拒絕簽收警員掣
    發之公警局交字第700000000 號舉發違規通知單（下簡稱舉
    發違規通知單），值勤警員乃在該通知單上收受人欄處註記
    上開情事後，將之現場交付予異議人收受，然異議人在收受
    上開舉發違規通知單後，並未按期限自行繳納罰鍰結案，亦
    未向處罰機關陳述意見，或前往指定處所聽候裁決，迄96年
    6 月21日原處分機關交通部公路總局新竹區監理所製作本件
    裁決書裁罰異議人時，已逾60日以上等事實，為異議人自承
    屬實，並有警員填製之舉發違規通知單1 份附卷可稽。而本
    件異議人違規地點之匝道，係交流道中為加減速車道及主線
    車道與其他道路間之連接部分，依高速公路交通管制規則第
    4 條規定，應為高速公路之轄區路段無誤。綜上，異議人確
    有前開1.未隨身攜帶駕駛執照行車、2.在高速公路駕車違規
    行駛路肩等2 項違規行為之事實，已甚明確。
四、查異議人行為後，道路交通管理處罰條例業經立法院修正，
    總統公布，並定於95年7 月1 日起施行，該法對汽車駕駛人
    未隨身攜帶駕駛執照行車，及在高速公路駕車違規行駛路肩
    等2 項違規行為，依舊法第25條第1 項第3 款、第33條第1
    項、第63條第1 項第1 款規定，分別得處300 元以上600 元
    以下罰鍰，及3000元以上6000元以下罰鍰，行駛路肩部分另
    應記違規點數1 點，惟如依新法第25條第1 項第3 款、第33
    條第1 項第9 款、第63條第1 項第1 款規定，上開2 項違規
    情形均仍應處罰，且罰鍰、記點之範圍亦均無不同，是故，
    上開條文修正之結果，對異議人顯無有利不利之情形可供比
    較，並不生比較新舊法適用之問題，依最高法院95年度第8
    次、第21次刑事庭會議，即應逕行適用新法，應先敘明。
五、按汽車駕駛人駕駛車輛未隨身攜帶駕駛執照者，處300 元以
    上600 元以下罰鍰，又汽車行駛於高速公路、快速公路或設
    站管制之道路，不遵使用限制、禁止、行車管制及管理事項
    之管制規則，而未依規定使用路肩者，處汽車駕駛人3000元
    以上6000元以下罰鍰，並應記違規點數1 點，道路交通管理
    處罰條例第25條第1 項第3 款、第33條第1 項第9 款、第63
    條第1 項第1 款分別定有明文。再按，汽車行駛高速公路及
    快速公路，不得在路肩上行駛，或利用路肩超越前車或倒車
    ，高速公路及快速道路交通管制規則第9 條第1 項第2 款規
    定可資參照。經查，異議人確有未隨身攜帶駕駛執照，而駕
    車在高速公路入口匝道處，違規行駛路肩等2 項違規情事，
    已見前述，原處分機關因依前引道路交通管理處罰條例第25
    條第1 項第3 款、第33條第1 項第9 款等2 項規定，裁處異
    議人罰鍰；且因異議人在收受本件舉發違規通知單後，既未
    自行繳納罰鍰結案，亦未依法申訴或到案聽候裁決，逾越應
    到案期限60日以上，而參酌「違反道路交通管理事件統一裁
    罰基準表」表列規定，就上開二項違規行為，分別裁處異議
    人600 元、60 00 元之最高額罰鍰（合共6600元），另依前
    開道路交通管理處罰條例第63條第1 項第1 款規定，就異議
    人違規行駛路肩部分，加記違規點數1 點，依上說明，均無
    不合。
六、異議人雖辯稱：因當時車流量大，致伊無法由入口匝道處切
    換成正常車道，僅能行走路肩，並非故意，且因值勤警員態
    度惡劣，伊方始拒絕簽收本件舉發違規通知單云云，惟查：
    1.按「汽車在同向二車道以上之道路，除應依標誌或標線之
    指示行駛外，並應遵守由同向二車道進入一車道，應讓直行
    車道之車輛先行，無直行車道者，外車道之車輛應讓內車道
    之車輛先行。但在交通壅塞時，內、外側車道車輛應互為禮
    讓，逐車交互輪流行駛，並保持安全距離及間隔」、「除準
    備停車或臨時聽車外，不得駛出路面邊線或跨越兩條車道行
    駛」，此觀道路交通安全規則第98條第1 項第4 款、第5 款
    規定自明，是故，本件若確如異議人所言，現場因車流量大
    以致交通壅塞，則異議人更應依上開規定，逐車交互輪流行
    駛進入匝道，非可逞一時之快行駛路肩，徒增交通秩序之混
    亂，而異議人既領有駕駛執照，對上開規定顯難諉為不知，
    然異議人明知及此，卻仍未依上開規定行車，反而逕自行駛
    外側路肩，自係故意違規無誤，其所辯：伊並非故意行走路
    肩云云，顯係卸責之詞，並不足採。2.姑不論異議人所辯：
    因值勤警員態度惡劣，故伊未簽收本件舉發違規通知單云云
    ，不過片面之詞，無足深信以外，即令異議人所述屬實，亦
    難謂此可以作為拒絕簽收通知單之理由，準此，本件舉發警
    員因異議人拒絕簽收舉發違規通知單，乃在通知單上註記上
    開情事後，將通知單交付予異議人收受，即已生合法送達之
    效力，不因異議人拒絕簽收而有異，而原處分機關因異議人
    在收受上開通知單後，逾期仍未繳納罰鍰結案，亦未依法申
    訴或到案聽候裁決，而逕行裁罰異議人，依道路交通管理處
    罰條例第9 條第1 項規定，於法亦無不合。3.綜上，異議人
    所辯均係卸責之詞，殊不足採。
七、綜上，原處分以異議人確有未隨身攜帶駕駛執照，而駕車在
    高速公路入口匝道處，違規行駛路肩之2 項違規情事，對異
    議人裁處罰鍰、記點，經核均無不合。異議人以其並非故意
    違規，且非故意拒絕簽收舉發違規通知單為由，向本院聲明
    異議，為無理由，應予駁回。
據上論斷，應依道路交通案件處理辦法第19條，裁定如主文。
中　　華　　民　　國　　96　　年　　7 　　月　　30　　日
                        交通法庭  法官    陳彥宏
以上正本証明與原本無異
如不服本裁定應於送達後5 日內向本院提出抗告狀。
                                  書記官　翁其良
中　　華　　民　　國　　96　　年　　7 　　月　　30　　日
